【裁判字號】    96,訴,533
【裁判日期】    970229
【裁判案由】    業務過失致死等
【裁判全文】
臺灣臺北地方法院刑事判決               96年度訴字第533號
公  訴  人  臺灣臺北地方法院檢察署檢察官
被      告  庚○○
            乙○○
共      同
選任辯護人  曹肇揆律師
上列被告因過失致死案件，經檢察官提起公訴（95年度偵字第22
935號、96年度偵字第4101號、第5048號），本院判決如下：
      主  文
庚○○、乙○○因過失致人於死，各處有期徒刑陸月，如易科罰
金，均以新臺幣壹仟元折算壹日，各減為有期徒刑參月，如易科
罰金，均以新臺幣壹仟元折算壹日。
      事  實
一、庚○○係址設臺北市中山區○○○路410巷2弄18號1樓臺北
    漁協館（下稱漁協館）之實際負責人，乙○○為漁協館員工
    。臺北漁協館自民國95年7月間起委託陳文筆、甲○○父子
    （下稱陳文筆等2人）維修保養館內一樓天花板上20餘臺冷
    氣送風機。庚○○係漁協館實際負責人，應提供安全之施工
    場所，而負告知館內員工於陳文筆等2人維修保養期間開閉
    送風機注意事項以促其注意之義務；而乙○○係收銀員，於
    負責上午開啟館內送風機電源之丁○○休假時，即代開送風
    機電源，明知陳文筆等2人自95年7月起即多日於上午到館維
    修保養送風機，而應於開啟送風機電源前注意其時是否有人
    維修保養送風機以免人員觸電，且庚○○、乙○○就上開應
    注意之義務並無不能注意之情，惟均疏未注意，庚○○未告
    知乙○○於陳文筆等2人維修保養送風機時不得擅自開啟送
    風機電源，而乙○○亦未注意陳文筆等2人早於95年8月9日
    上午9時許即至館內天花板上清洗送風機，陳文筆亦疏未作
    送風機電線絕緣處理或於送風機電源前掛上施工中請勿送電
    之告示牌，乙○○於同日上午10時20分許（起訴書誤載為10
    時5分許），適陳文筆清洗至第3臺送風機時貿然開啟送風機
    電源，致其觸電經送醫後仍於同日下午1時25分因神經性休
    克而宣告死亡。
二、案經甲○○訴由臺北市政府警察局中山分局報請臺灣臺北地
    方法院檢察署檢察官偵查起訴。
      理  由
壹、證據能力：
    證人吳錦菊於警詢之證述、馬偕醫院診斷證明書，雖分屬被
    告以外之人於審判外之言詞陳述、書面陳述，惟當事人、辯
    護人未於言詞辯論終結前聲明異議，且本院審酌該言詞陳述
    作成時情況及診斷證明書為醫師視診陳文筆、甲○○後所出
    具，均適為本案證據，依刑事訴訟法第159條之5第2項規定
    ，應具證據能力。
貳、實體部分：
一、訊據被告庚○○、乙○○均坦承：被告庚○○係漁協館實際
    負責人，館內送風機於夏季上午開啟，晚間10點關閉，冬季
    則不開啟，送風機電源開啟時，所有送風機即運轉。送風機
    電源由負責傳菜之丁○○於上午開啟，丁○○休假時即由被
    告乙○○代開。漁協館自95年7月起委由陳文筆等2人維修保
    養館內20餘臺送風機，至案發前已持續2、3星期而保養清洗
    10餘臺送風機完畢，陳文筆等2人於95年8月9日上午至館內
    維修保養清洗送風機，丁○○當日休假而由被告乙○○代開
    送風機電源，陳文筆當日因觸電死亡之事實，惟均矢口否認
    有過失致死犯行，被告庚○○及辯護意旨辯稱：(1)陳文筆之
    妻吳錦菊證稱陳文筆當日上午9時30分出門工作，可知陳文
    筆等2人當日係上午10點才至漁協館，惟被告乙○○早於當
    日9點即開啟送風機電源，是陳文筆等2人維修保養送風機時
    ，送風機電源係處於開啟狀態。(2)依證人丙○○證述及現場
    勘查報告可知，陳文筆就送風機電線未作絕緣處理，案發當
    時天花板突冒出大量水後，才聽到甲○○呼喊之救命聲，嗣
    甲○○即從天花板摔落地面，可認係甲○○扯破天花板上排
    水管致冰水機之送水管一併破裂，送水管內之水與未絕緣處
    理之送風機電線致陳文筆觸電死亡，是其死因係陳文筆己身
    未作電線絕緣處理，被告並無過失。被告乙○○則辯稱：伊
    9點即開啟送風機電源，伊於開啟後即未動過送風機電源，
    非如告訴人甲○○所稱伊遲於10點20分始開啟，故伊無過失
    ；而伊10點尚在漁協館門外遇到告訴人，可認其所稱9點就
    即至漁協館內上工一節，顯非真實云云，是本案應審究者為
    1.陳文筆何時到館保養清洗送風機、2.送風機電源於其維修
    清洗保養送風機時係開啟或關閉狀態、3.被告乙○○當日何
    時開啟送風機電源、4.陳文筆死因係被告乙○○突開啟送風
    機電源致其觸電身亡或冰水機送水管內之水接觸未絕緣電線
    所致、5.被告2人有無過失及與陳文筆死亡間有無相當因果
    關係，爰分敘如下：
(一)陳文筆等2人於95年8月9日上午至館內維修保養清洗送風機，
  惟陳文筆於清洗館內送風機時因觸電而神經性休克致其死亡等
  情，業據告訴人即證人甲○○證述屬實，復有臺灣臺北地方法
  院檢察署相驗屍體證明書及法醫驗斷書、馬偕醫院診斷證明書
  在卷為證，此部分事實應堪認定。
(二)陳文筆等2人於案發當日係上午9時至漁協館，陳文筆於清洗保
  養送風機前，已確認送風機電源係關閉狀態，由陳文筆保養清
  洗送風機，甲○○則在旁負責遞送清潔藥水，在被告乙○○開
  啟送風機電源前，陳文筆已清洗完畢2臺送風機，而正清洗第3
  臺送風機各情，業據：
1.證人甲○○於本院審理時證述：伊與陳文筆約9點左右至漁協
  館，伊有看到陳文筆確認送風機電源係關閉狀態，因缺材料及
  藥水，陳文筆叫伊回去拿，伊拿回來時，陳文筆正在清洗第2
  臺送風機，清洗至一半時，陳文筆叫伊去材料行買噴霧罐，伊
  買妥再回漁協館時，約為10點，其時陳文筆已洗畢第2臺送風
  機，陳文筆準備洗第3臺送風機，陳文筆叫伊上鷹架為其準備
  並遞送藥水，伊與陳文筆2人工作時間約係上午9點至11點，因
  漁協館本身係餐廳，而保養藥水對人體有害，送風機下面是餐
  桌，會影響入館用餐之客人，故伊等2人於餐廳11點營業前即
  收工等語屬實（本院卷23頁背面、231頁背面、60頁背面、61
  頁正面及背面、232頁、臺灣臺北地方法院檢察署95年度偵字
  第22935號卷28頁）。
2.被告乙○○亦自承陳文筆當日應係10點以前即進入漁協館（本
  院卷238頁），復參酌被告庚○○供稱：餐廳營業時間係早上1
  1點至晚間10點，外場人員早上10點即作清潔工作，陳文筆等2
  人大部分會在漁協館營業時間前來維修，以免妨礙營業，例外
  2人於下午時間來係因送風機突然損壞，而臨時請其到館維修
  （本院卷236頁背面）。依被告2人上開供述，堪認陳文筆為免
  影響館內餐廳營業，且因外場人員10點即進行清潔工作，當日
  係於餐廳營業時間以前即至館內維修清洗送風機並預定於11點
  以前即收工。
3.又館內送風機係3個風扇合成1臺之機型，可知陳文筆當日業清
  洗2臺送風機合計6個風扇。衡陳文筆先前業陸續保養清洗2、3
  星期之久，亦僅完成10餘臺送風機維修保養工作，且保養清洗
  風扇尚須就每片扇葉以藥水清潔，若有生鏽部分亦須處理，此
  經證人甲○○證述明確（本院卷63頁），堪認陳文筆保養清洗
  1臺送風機即須一定時間。倘陳文筆遲於10點始至漁協館施工
  ，於短短20分鐘內焉能完成2臺送風機保養清洗工作，而正清
  洗第3臺送風機，故證人甲○○所證陳文筆9點即至漁協館施工
  一節，核與其施工因需配合漁協館營業時間及外場人員10點清
  掃時間而提早到館及每臺送風機維修保養清洗需一定時間等情
  相符，應可採信。被告庚○○辯稱陳文筆遲至10點才至館內施
  工云云，顯與上開事證不符，況其自承：陳文筆等2人大部分
  早上至漁協館時，伊都還未到，伊當日係於陳文筆觸電事件發
  生後始到現場等語（本院卷236頁、臺灣臺北地方法院檢察署9
  5年度相字第623號卷9頁），是其如何確知陳文筆當日係10點
  至漁協館，其所辯顯係臆測之詞，洵無可採。被告庚○○辯護
  人辯護意旨另以吳錦菊上開證詞，辯稱陳文筆係10點才至漁協
  館云云。惟依陳文筆住處至漁協館之距離，若陳文筆9點30分
  出門一節屬實，則陳文筆實不可能於短時距內即完成2臺送風
  機維修保養清洗工作，並正清洗第3臺送風機，是吳錦菊上開
  證詞，顯與陳文筆當日施工進度不符，應係出於誤認時間所為
  ，而不足據為有利被告2人之認定。又辯護意旨另謂：證人甲○○於警詢時陳稱其係10點5分至漁協館，核與本院審理時陳
  稱係9點之證述不一，惟甲○○何時至漁協館一節，核與陳文
  筆何時到館無涉，是此部分辯護意旨亦無可採。被告乙○○辯
  稱陳文筆係9點半以後始進入漁協館云云，惟其自承：伊案發
  前即一直待在收銀機櫃臺（本院卷238頁），而依卷附被告庚○○所繪漁協館內部配置圖，被告乙○○所在收銀機櫃臺距漁
  協館大門有一定距離且係背對大門，且被告乙○○其時尚負責
  收銀工作，則背對漁協館大門之被告乙○○根本無暇察及陳文
  筆當日係何時進入漁協館，是其所辯，亦係狡卸之詞，而不可
  採。
(三)被告乙○○當日係上午10時20分許開啟送風機電源一情，業據
  ：
1.證人甲○○證述：陳文筆清洗第3臺送風機時，陳文筆叫伊一
  起上鷹架，當時送風機係靜止並未啟動，毫無運轉聲音，因伊
  站立處旁即係1臺送風機，故伊肯定所有送風機並未運轉，在
  陳文筆遭電擊幾秒前，伊聽到所有送風機突然運轉之聲音後，
  就聽到陳文筆哀嚎聲，並看到陳文筆面前正在清洗之第3臺送
  風機有水噴至陳文筆身上，其係上午10時20分觸電等語（本院
  卷23頁背面、61頁正面及背面）等語屬實。
2.陳文筆當日9點即至漁協館施工，於施工前業確認送風機電源
  係關閉狀態，且於10點20分觸電前，已完成2臺送風機之維修
  保養清洗工作，並正保養清洗第3臺送風機，業如前述，若送
  風機電源係如被告2人所辯係於9點即開啟云云，則陳文筆將係
  在送風機扇葉急速運轉之情況下，冒著觸電及遭高速扇葉瞬間
  切削手指並防免所使用腐蝕性清潔藥水噴濺己身之危險，仍能
  完整清洗每片扇葉並仔細以工具處理扇面鏽蝕部分，此等高難
  度迅捷施工技術殊難想像，是證人甲○○上開所證陳文筆係於
  送風機靜止情況下施工一節，應符施工常態，而為可採，堪認
  自陳文筆9點入館施工以至10點20分觸電前，所有送風機均係
  靜止，送風機電源並未開啟。被告2人辯稱：被告乙○○當日9
  點即開啟，陳文筆係在送風機運轉下施工及漁協館生鮮部員工
  即證人戊○○、證人丁○○所證：漁協館係9點開啟送風機云
  云，顯悖施工常態，均不可採。
3.況依卷附漁協館全體員工95年8月打卡紀錄可知，上午9點館內
  員工僅被告乙○○、證人丁○○、戊○○、葉慶輝4人，其餘
  員工均係介於9點50餘分至10點20分間到齊。而送風機電源開
  啟時，館內所有20餘臺送風機即同時運作。被告乙○○案發當
  日在館內員工僅4人，其餘多數員工均尚未到班情況下，且距
  餐廳對外營業時間11點仍有2小時之久，一般送風機室內預冷
  時間亦無須長達2小時，卻早於9點在偌大空間僅寥寥4人之情
  況下開啟館內所有送風機，顯悖一般營業場所開啟送風機之使
  用常態。衡酌館內員工多於9點50餘分至10點20分始到齊一節
  ，益徵證人甲○○所證被告乙○○當日係10點20分開啟送風機
  電源，應係真實可信。
4.復參以證人甲○○上開所證95年7月以來維修保養工作期間係
  自上午9點至11點，業陸續施工2、3星期等語，若被告乙○○
  當日確一如往常於9點即開啟送風機電源一節屬實，則為何陳
  文筆於先前2、3星期內均未發生觸電事件而順利完成送風機維
  修保養清洗工作以至收工，顯徵漁協館自95年7月以來至案發
  當時均非9點即開啟送風機電源。
5.綜上開各節，堪認被告乙○○當日確係上午10時20分而非9點
  開啟送風機電源。證人戊○○證稱被告乙○○當日係9點開啟
  送風機電源云云，顯係迴護被告之詞，委無足採。
(四)1.案發當時正以清潔藥水清洗送風機之陳文筆因被告乙○○突
    於上午10點20分開啟送風機電源，因而觸電死亡一情，業據
    ：
  (1)證人甲○○證述：送風機原係靜止並未啟動，毫無運轉聲音
    ，在陳文筆遭電擊幾秒前，伊聽到所有送風機突然運轉之聲
    音後，就聽到陳文筆在哀嚎，因天花板上係密閉空間，故送
    風機運轉聲音很大，伊看到陳文筆面前正在清洗之第3臺送
    風機有水噴至陳文筆身上，陳文筆手被黏住，無法掙脫，就
    罵「幹！手被黏住了」，他說完話即無意識而倒在旁邊等語
    屬實（本院卷23頁背面、60頁背面、61頁正面及背面），核
    與：
  (2)當日會同臺灣電力公司人員於11點半到場之震聯電器工程顧
    問股份有限公司（下稱震聯公司）副總經理即證人丙○○證
    述：在送風機電源關閉時，端子盤應沒有電，案發當日因現
    場圍起警示帶，故伊未上去天花板上，隔日因現場警示帶撤
    除，伊才上去，上去後，伊看到有起子、老虎鉗4、5樣工具
    在送風機接線端子旁，依伊判斷，陳文筆應係在送風機電源
    還有電壓情況下就觸電，因送風機為防漏水，其下方有1鐵
    製浪板及集水槽，並帶電極，陳文筆應係身體靠到浪板，手
    又去扯到電路，故觸電死亡等語（本院卷67頁正面及背面、
    68頁背面）及卷附震聯公司所出具低壓電力設備電氣事故綜
    合報告載明：「未將送風機電源（220V）切離斷電，且送風
    機為防集水盤漏水，下側加裝設置鐵製浪板及槽鐵固定，導
    致人員身體誤觸送風機電源端子盤電源側，並與鐵製浪板構
    成迴路，發生感電事故」相符。衡證人丙○○為健行工專電
    機科畢業，且經臺灣電力公司訓練所電氣技術員訓練班及格
    ，現任震聯公司副總經理，有畢業證書、結業證書，堪認就
    電器設備及電氣相關知識與經驗具相當專業能力，且案發當
    日並無人員上至天花板內送風機處，係隔日才由證人丙○○
    至送風機處，可認於證人丙○○勘查時，現場並未遭人為破
    壞或移動，從工具尚遺留在送風機旁觀之，堪認係陳文筆觸
    電當時現場狀況，是證人丙○○證詞符合陳文筆觸電當時現
    場情狀，又與證人甲○○上開所證送風機於案發前突然運轉
    ，陳文筆旋觸電倒臥在旁一情互核相符，是證人丙○○證詞
    應可採信，陳文筆係因被告乙○○於上午10點20分突開啟送
    風機電源，因而觸電死亡一情，至堪認定。被告庚○○及辯
    護意旨辯稱證人丙○○不具專業能力之證詞不可採云云，洵
    屬無據，顯不足採。
  2.被告庚○○及辯護意旨謂案發時天花板突冒出大量水後，才
    聽到甲○○呼喊之救命聲，可認甲○○係先壓斷排水管併冰
    水管破裂，陳文筆又未將電線絕緣致其觸電身亡云云。惟查
    ：案發當時在現場之證人戊○○證述案發當時天花板並無大
    量漏水情況（本院卷186頁）；而告訴人即證人甲○○證稱
    ：伊看到陳文筆觸電後，伊沿著管線爬至陳文筆倒臥處，伊
    知道有電，故伊拉陳文筆球鞋，陳文筆手還黏在送風機懸吊
    鐵條上，伊拉布鞋時因用力過度，陳文筆鞋子掉落，重量有
    110公斤之伊就摔出天花板，在摔下時將水管壓斷，陳文筆
    在伊壓斷水管前就被電到等語（本院卷61頁背面、64頁背面
    、62頁正面及背面），堪認水管係因告訴人欲拉救已觸電之
    陳文筆，惟用力過度失去重心自天花板跌落時而斷裂，陳文
    筆於水管斷裂前即已觸電而非於斷裂後始觸電；又被告庚○○及辯護意旨所聲請訊問案發後負責處理水管漏水之人員即
    證人己○○及案發當時在場漁協館員工即證人戊○○於本院
    所證各言（本院卷69頁背面至72頁背面、184頁背面至189頁
    背面）均無涉陳文筆係因水管內之水與未絕緣電線接觸而觸
    電死亡一節，故皆不足據為有利於被告庚○○之認定。而證
    人丙○○固證述案發當時送風機電線未作絕緣處理等語，惟
    僅此一節亦無足遽認被告庚○○及辯護意旨所辯上情屬實，
    且就此亦未提出其他證據以供本院調查，是其上開所辯，顯
    乏實據，又與上開事證不符，委無足採。
(五)依上開(一)(二)(三)(四)所述可知，陳文筆當日上午9點即至館內維修
  保養清洗送風機，並確認送風機電源係關閉狀態後即行施工，
  至上午10點20分時因被告乙○○突然開啟送風機電源而觸電死
  亡。末應審究者為被告2人有無過失。經查：
1.被告庚○○為漁協館實際負責人，就陳文筆工作場所安全之維
  護與控制居於指揮、監督地位，而負保證人地位之注意義務。
  被告庚○○明知陳文筆均於上午營業時間前到館施工，即負告
  知被告乙○○於陳文筆施工時應不得任意開啟送風機電源之義
  務。而被告庚○○自承未曾告知被告乙○○於陳文筆維修保養
  送風機期間不得任意開啟送風機電源（本院卷237頁），核與
  證人丁○○、戊○○所證與被告乙○○供承被告庚○○並未告
  知上情及維修保養送風機期間開啟送風機相關注意事項一節相
  符（臺灣臺北地方法院檢察署95年度偵字第22935號卷67頁、
  本院卷189頁、237頁背面），且無不能注意之情事，竟疏未告
  知被告乙○○，致被告乙○○於陳文筆保養清洗送風機時仍貿
  然開啟送風機，自有過失。被告庚○○及辯護意旨雖稱陳文筆
  未作電線絕緣處理有過失，此情固係屬實，然此僅係被告庚○○得以被告陳文筆與有過失而於民事責任抗辯減免賠償金額，
  惟仍無礙於被告庚○○過失行為之成立，是上開所辯，即無足
  採。而被告庚○○上開過失行為與陳文筆觸電死亡之結果間顯
  有相當因果關係，其過失致人於死犯行，堪予認定。
2.被告乙○○係開啟送風機電源之人，就陳文筆維修保養送風機
  時不得任意開啟送風機電源及相關事項自應負注意義務，而被
  告乙○○自承知悉陳文筆自95年7月以來即陸續保養送風機，
  當日有看到施工鷹架（本院卷238頁），復參酌證人丁○○所
  證：我們都知道陳文筆等2人在維修送風機，因他們有鷹架在
  館內及證人戊○○證稱：鷹架放置地點所有員工都看得到（臺
  灣臺北地方法院檢察署95年度偵字第22935號卷68頁、本院卷1
  88頁），且衡被告庚○○供承：陳文筆大部分於餐廳上午營業
  時間11點前施工一節，堪認被告乙○○在案發當日施工鷹架仍
  置於館內，且陳文筆於案發前業多次在上午到館維修保養送風
  機約2、3星期之情況下，被告乙○○應可注意於上午開啟送風
  機電源前先檢視陳文筆有無施工，且無不能注意之情事，竟疏
  未檢視陳文筆是否正在施工即貿然開啟送風機電源，顯有過失
  ，且其過失與陳文筆死亡間有相當因果關係，是被告乙○○顯
  有過失致人於死之犯行。本案事證明確，被告2人犯行，堪予
  認定，應依法論科。
(六)被告2人另聲請訊問案發後負責維修保養館內送風機之證人陳
  錦勝，以證明僅須就施工之該部送風機作斷電即足，而無須將
  送風機電源關閉。惟證人陳錦勝於案發後如何施工，與陳文筆
  生前自95年7月間陸續2、3星期以至案發時與漁協館協調配合
  何時開啟送風機電源情狀未必相符，且亦無礙於本院認定被告
  乙○○當日確係上午10時20分始開啟送風機電源之事實，是此
  部分證據不予調查，附此敘明。
二、核被告2人所為，均係犯刑法第276條第1項過失致死罪。公
    訴人雖認被告2人涉犯同條第2項業務過失致死罪嫌。惟刑法
    所謂業務，係指個人基於其社會地位繼續反覆所執行之事務
    ，包括主要業務及其附隨之準備工作與輔助事務在內（最高
    法院89年臺上字第8075號判例意旨）。查被告庚○○係漁協
    館實際負責人，職司漁協館經營管理，維修、保養送風機或
    開啟送風機電源並非其主要業務亦非係與主要業務有直接、
    密切關係之附隨事務；而被告乙○○係收銀機櫃員，僅於證
    人丁○○偶未到班時為之代開送風機電源，是此事務本非其
    業務亦與其收銀事務無直接、密切關係，故難認被告2人係
    業務過失，是公訴意旨尚有未當。惟起訴基本事實同一，爰
    依刑事訴訟法第300條變更起訴法條。爰審酌被告2人並無前
    科，有臺灣高等法院被告前案紀錄表在卷為證，素行尚可；
    惟飾詞狡卸，犯後態度甚劣，堪認其毫無悔意，至今僅由被
    告庚○○給付部分賠償金額，而尚未與陳文筆繼承人成立和
    解；惟陳文筆領有甲種電匠合格證照，有臺北市政府建設局
    電匠考驗合格證明書在卷為證，就施工時所應踐行電氣安全
    保護措施當知之甚稔，惟其疏未作送風機電線絕緣處理抑或
    於送風機電源前掛上施工中請勿送電之告示牌，亦與有過失
    及被告2人過失情節輕重、智識程度與生活情況等一切情狀
    ，分別量處如主文所示之刑，並均諭知易科罰金折算標準。
    又被告2人犯罪均在96年4月24日以前，查無中華民國九十六
    年罪犯減刑條例所定不得減刑之情，爰依該條例第2條第1項
    第3款、第9條規定，均減其宣告刑二分之一，並各諭知減得
    之刑易科罰金折算標準。
三、不另為無罪諭知部分：
(一)公訴意旨另認：告訴人甲○○因觸電自天花板墜下而受有頭部
  鈍傷併腦震盪與頭皮撕裂傷之傷害，因認被告2人涉犯刑法第2
  84條第2項業務過失傷害罪嫌。
(二)犯罪事實應依證據認定之，無證據不得認定犯罪事實。刑事訴
  訟法第154條第2項定有明文。而檢察官就起訴犯罪事實，應負
  提出證據及說服之實質舉證責任。倘所提證據不足積極證明被
  告有罪，基於無罪推定原則，自應諭知無罪判決。最高法院92
  年臺上字第128號判例意旨得資參照。
(三)公訴人認被告2人涉犯上開罪嫌，係以載明告訴人頭部傷勢之
  馬偕醫院診斷證明書為其唯一論據。
(四)訊據被告2人堅決否認有業務過失傷害犯行，辯稱：伊等無過
  失等語，經查：依告訴人歷次證稱：伊為救陳文筆而拖拉其所
  著布鞋，因伊用力過猛重心不穩，且伊體重有110公斤，因而
  壓破天花板掉至地面，頭部傷勢係因從天花板摔到地面所致，
  伊係為救陳文筆才摔至地面（臺灣臺北地方法院檢察署95年度
  偵字第22935號卷10頁、本院卷23頁背面、61頁背面、64頁背
  面、65背面），堪認告訴人頭部傷勢係因己身搭救陳文筆，惟
  用力過度失去重心而自天花板摔至地面所致，與被告2人上開
  過失行為間顯無何相當因果關係。至告訴人於本院審理中雖指
  稱伊手肘亦因電擊而受傷一節，惟經本院函詢告訴人當日急診
  醫院即馬偕醫院，卷附該院96年7月24日馬院醫急字第0960002
  372號函謂：「據病患甲○○自述工作時被220伏特電壓電到，
  再由2樓墜下，頭皮撕裂傷約15×1.5×1公分，右前額挫傷瘀
  腫，四肢外觀正常無灼傷痕跡」，而該院檢送之急診病歷亦無
  告訴人手肘遭電流擊傷之相關載述，是告訴人陳稱案發當日遭
  電擊一情，顯有可疑，而卷附告訴人左前臂照片2張及臺灣臺
  北地方法院檢察署驗傷診斷書僅足證近其手肘處有傷痕，惟不
  足證該傷痕即係案發當日電流灼傷痕，此外復查無其他證據證
  明告訴人案發當日曾觸電，且其傷勢與觸電間有相當因果關係
  ，是難僅憑告訴人一方指述遽認被告2人有此犯行，本應就此
  部分為無罪之諭知，惟因公訴人認此部分若有罪與上開論罪部
  分有想像競合犯之裁判上一罪關係，爰不另為無罪之諭知。
據上論斷，應依刑事訴訟法第299條第1項前段、第300條，刑法
第276條第1項、第41條第1項前段，刑法施行法第1條之1第1項、
第2項前段，中華民國九十六年罪犯減刑條例第2條第1項第3款、
第7條、第9條，判決如主文。
本案經檢察官江貞諭到庭執行職務。
中    華    民    國    97    年    2    月    29    日
                    臺灣臺北地方法院刑事第14庭
                        審判長法  官  宋松璟
                              法  官  李家慧
                              法  官  陳琪媛
以上正本證明與原本無異。
如不服本判決，應於判決送達後10日內向本院提出上訴狀（應抄
附繕本）。告訴人或被害人如對於本判決不服者，應具備理由請
求檢察官上訴，其上訴期間之計算係以檢察官收受判決正本之日
期為準。
                              書記官  陳豪達
中    華    民    國    97    年    2    月    29    日
中華民國刑法第276條
因過失致人於死者，處二年以下有期徒刑、拘役或二千元以下罰
金。
從事業務之人，因業務上之過失犯前項之罪者，處五年以下有期
徒刑或拘役，得併科三千元以下罰金。


司法院資訊處製作；財團法人民間司法改革基金會備份。
